臺灣高等法院刑事裁定
110年度聲再字第233號
聲請人     徐進寶


                （現於法務部○○○○○○○○戒治中）
上列聲請人因毒品危害防制條例案件，對於本院110年度毒抗字
第424號，中華民國110年3月31日確定裁定（臺灣新竹地方法院1
10年度毒聲字第37號），聲請重新審理，本院裁定如下：
    主  文
本件重新審理，並停止強制戒治之執行。
    理  由
一、聲請重新審理意旨略稱：聲請人按新版評分表評分，綜合所
    有因素相加，被告按新版評分總分為61分，已超過標準60分
    。原審因而維持竹院原戒治裁定。原評分表所載聲請人於所
    內表現動態因子為持續於所內抽菸計2分，但被告從進入新
    店戒治所觀勒期間均未購買香菸，也未曾抽菸，原裁定認聲
    請人持續於所內抽菸，是否應給予被告適法之評分，及重為
    裁定等語。
二、按觀察、勒戒及強制戒治之裁定確定後，因發現確實之新證
    據足認受觀察、勒戒或強制戒治處分之人，應不施以觀察、
    勒戒或強制戒治者，受觀察、勒戒或強制戒治處分之人，或
    其法定代理人、配偶，或檢察官得以書狀敘述理由，聲請原
    裁定確定法院重新審理，法院認為有理由，應更為審理，重
    新裁定。毒品危害防制條例第20條之1第1項第5款、第4項前
    段分別定有明文。另聲請重新審理，無停止觀察、勒戒或強
    制戒治執行之效力。但原裁定確定法院認為有停止執行之必
    要者，得依職權或依聲請人之聲請，停止執行之。同條第3
    項定有明文。
三、本件臺灣新竹地方法院依檢察官之聲請，以110年度毒聲字
    第37號裁定令聲請人入戒治處所施以強制戒治，其期間為6
    個月以上，至無繼續強制戒治之必要為止，但最長不得逾1
    年，再經本院以110年度毒抗字第424號裁定抗告駁回而確定
    等情，有上述各該裁定在卷可稽，並經調取本院110年度毒
    抗字第424號全卷核閱無訛。又裁判應於製作裁判書時成立
    ，其宣示或送達，係裁判對外發生效力之方法，是以裁判於
    對外發表時發生效力，即法院之裁判經宣示後，未宣示者經
    送達後，即發生其外部效力。本院110年度毒抗字第424號裁
    定未經宣示，嗣於110年4月9日對聲請人所在地即法務部○○○
    ○○○○○送達，並由聲請人收受，有本院送達證書附卷足憑。
    是以聲請人於裁定確定後30日內之110年4月30日向裁定確定
    之本院聲請重新審理，自屬合法，合先敘明。
四、本件聲請人前因施用第二級毒品案件，經臺灣新竹地方法院
    裁定送勒戒處所觀察、勒戒後，由勒戒處所醫師進行評估，
    其原總分合計76分，認有繼續施用毒品之傾向等情，有法務
    部○○○○○○○○110年1月6日新戒所衛字第10907016770號函檢送
    之有無繼續施用毒品傾向證明書、有無繼續施用毒品傾向評
    估標準紀錄表1份附卷可稽（109年度毒偵字第1440號卷第60
    至62頁）。惟「有無繼續施用毒品傾向評估標準評分說明手
    冊」業於110年3月26日修正，其中「前科紀錄與行為表現」
    之第1項「毒品犯罪相關司法紀錄」計分方式修正為每筆（
    次）5分，總分上限為10分；第3項「其他犯罪相關紀錄」計
    分方式修正為每筆（次）2分，總分上限為10分，餘無修正
    。嗣經法務部○○○○○○○○附設勒戒處所依新修正之評估標準重
    新評分結果，認：1、前科紀錄與行為表現部分合計為27分
    【毒品犯罪相關司法紀錄「1筆」（5分）、首次毒品犯罪年
    齡為「21-30歲」（5分），有其他犯罪相關紀錄10筆（2分/
    筆，上限10分，故為10分）、入所時尿液毒品檢驗為「一種
    毒品反應」（5分），上開4項靜態因子合計為25分；所內行
    為表現之動態因子為持續於所內抽菸，計2分】；2、臨床評
    估部分合計為24分【多重毒品濫用為「無」（0分），使用
    年數為「超過1年」（10分），上開2項靜態因子合計為10分
    ；精神疾病共病（含反社會人格）經評定為「有，雙相情緒
    障礙症」（10分）、臨床綜合評估（含病識感、動機、態度
    、就醫意願）評定為「中度」（4分），上開2項動態因子合
    計為14分】；3、社會穩定度部分合計為 10分【工作為「無
    業」，計5分、家人藥物濫用為「無」，上開2項靜態因子合
    計為5分；入所後家人是否訪視為「有」、出所後是否與家
    人同住為「否」（5分），上開2項動態因子合計為5分】，
    以上1至3之總分合計為61分，經評定為「有繼續施用毒品傾
    向」等情，有110年3月29日法務部○○○○○○○○附勒戒所有無繼
    續施用毒品傾向證明書、有無繼續施用毒品傾向評估標準紀
    錄表附卷可參（見前審卷第17、19頁）。堪認本件確因各項
    總分依新式評分表評定為61分而認有「有繼續施用毒品傾向
    」。
五、然經本院函詢法務部○○○○○○○○，關於評定被告「持續於所內
    抽菸」是否有相關事證可提供？經該戒治所以110年5月14日
    新戒所衛字第11007009970號函覆以：本所評定「持續於所
    內抽菸」係依個案購菸紀錄及有無共食香菸為評分依據，該
    員入所後雖未有購菸之紀錄，惟仍應有與他人共時（應為「
    食」之誤）香菸之行為，然監視器影像已逾保存期限無法調
    閱佐證等情，有相關函文在卷可參（見本院卷第29至30頁）
    。是本件既無購菸紀錄，亦無在所內吸菸之積極事證可佐，
    自難僅憑臆測即認被告確實有「持續於所內抽菸」之事實，
    是原評分表憑此事實給予被告評定2分容有疑義。如經扣除
    該2分後，評分表之總分即僅有59分，而未達「有繼續施用
    毒品傾向」之標準。是依上揭戒治所函文堪認本件有毒品危
    害防制條例第20條第1項第5款規定所稱之「新證據」，聲請
    人聲請重新審理，為有理由，應予准許。又本院認為有停止
    執行原強制戒治之必要，故依職權停止執行之。
據上論斷，應依毒品危害防制條例第20條之1第4項中段、第3項
後段，裁定如主文。
中　　華　　民　　國　　110 　年　　5 　　月　　25　　日
                  刑事第八庭    審判長法　官  陳世宗
                                      法　官  吳勇毅
                                      法　官  呂寧莉
以上正本證明與原本無異。
不得抗告。
                                      書記官  江珮菱
中　　華　　民　　國　　110 　年　　5 　　月　　25　　日